臺灣新竹地方法院刑事判決
                                      109年度訴字第668號
公  訴  人  臺灣新竹地方檢察署檢察官
被      告  簡鴻翔



被      告  甲○○


上一  被告
選任辯護人  李毅斐律師
            王瑞甫律師（解除委任）
上列被告等因詐欺案件，經檢察官提起公訴（108年度少連偵字
第98號、108年度偵字第11172號），本院判決如下：
    主  文
丙○○成年人與少年三人以上共同犯詐欺取財罪，處有期徒刑壹
年貳月。未扣案之犯罪所得新臺幣參仟元沒收，於全部或一部不
能沒收或不宜執行沒收時，追徵其價額。
甲○○三人以上共同犯詐欺取財罪，處有期徒刑壹年貳月。未扣
案之犯罪所得新臺幣參仟元沒收，於全部或一部不能沒收或不宜
執行沒收時，追徵其價額。
    事  實
一、丙○○自民國107年10月1日起，甲○○自不詳時間起，黃○志（9
    1年2 月生，未滿18歲，真實姓名年籍均詳卷，業由少年法
    庭裁定交付保護管束）自107年12月初某日起，3人均參與由
    真實姓名年籍不詳之人所發起，以實施詐術為手段之詐欺集
    團，擔任持金融卡至自動櫃員機領款之工作。丙○○、、甲○○
    、黃○志與詐欺集團成員，共同意圖為自己不法之所有，基
    於3 人以上共同詐欺取財犯意聯絡，先由不詳之詐欺集團成
    員，於107 年12月14日上午致電人在新竹縣新埔鎮住處之乙○○，以乙○○涉及詐領健保費及洗錢案，要幫乙○○報警等語，
    致乙○○陷於錯誤信以為真，而依指示於同日下午2時27分、2
    時43分許，分別匯款新臺幣（下同）15萬元、7 萬元至林○
    志（由法院另案審理）於永豐商業銀行股份有限公司所申設
    之帳號00000000000000號帳戶內（下稱永豐銀行帳戶）。隨
    即由甲○○駕車搭載丙○○、黃○志至台中市○區○○路0段000號之
    全家便利商店鑫華門市，由黃○志持林○志之金融卡於同日下
    午2時45分至2時50分期間，自該門市內之自動櫃員機提領共
    計11萬5 千元後，再由甲○○駕車搭載丙○○、黃○志至台中市○
    區○○路00號萊爾富便利商店台中太平門市，由黃○志持林○志
    之金融卡於同日下午3 時37分許，自該門市內之自動櫃員機
    轉帳10萬元至不詳之人之帳戶內。黃○志提領款項後，交由
    丙○○轉交給詐欺集團上手，丙○○因此獲得6千元之報酬，並
    將其中1半之報酬分予甲○○作為補貼加油及吃飯費用。
二、案經乙○○訴由新竹縣政府警察局新埔分局報告臺灣新竹地方
    檢查署檢察官偵查起訴。
    理  由
壹、證據能力本院援引之下列證據資料（包含供述證據、文書證
    據等），並無證據證明係公務員違背法定程序所取得，且檢
    察官、被告丙○○、甲○○（下稱被告2 人）及其辯護人於本院
    準備、審理程序中，均同意有證據能力，又經本院審認結果
    ，並無顯有不可信之情況與不得作為證據之情形，審酌各該
    證據資料製作時之情況，無違法不當及證明力明顯過低之瑕
    疵，且均經本院於審理期日提示予檢察官、被告等及辯護人
    辨識而為合法調查，自均有證據能力。
貳、實體部分
一、認定犯罪事實所憑之證據及理由：
（一）訊據被告丙○○除對於被告甲○○是否為知情之共同正犯有爭
      執，被告甲○○則否認有駕車搭載丙○○、黃○志於上揭時、
      地提領款項，以及否認知悉黃○志為未滿18歲之少年外，
      被告2 人對於其餘犯罪事實均不爭執（本院卷第118、120
      頁）。而此不爭執之犯罪事實，除據被告丙○○於警詢、偵
      訊及本院訊問時坦白承認在卷外（少連偵卷一第12-14頁
      、少連偵卷二第4-7頁、本院卷第114-118 頁），復據證
      人即共犯黃○志於警詢、偵訊（少連偵卷一第17- 21、22-
      24頁、少連偵卷二第23-24頁）、證人即告訴人乙○○於警
      詢（少連偵卷一第48-50 頁）及證人林○志於偵訊時證述
      在卷（少連偵卷二第17-18 頁），並有上開永豐銀行帳戶
      交易明細、台灣土地銀行匯款申請書、郵政跨行匯款申請
      書、提領監視畫面翻拍照片等件在卷足資佐證（少連偵卷
      一第57- 58、63、8 頁），故此部分之事實，可以認定。
（二）被告甲○○雖否認有駕車搭載被告丙○○及黃○志於上揭時、
      地提款，惟證人丙○○、黃○志於警詢、偵訊及本院審理時
      均一致證稱確實是搭乘被告甲○○所駕駛的車子一同前往領
      款等語（少連偵卷一第13、19頁、少連偵卷二第4-5、23
      頁、本院卷第253-282、282-299 頁）；而被告甲○○於警
      詢時亦供承：於107 年11月底至12月多左右，丙○○、黃○
      志2 人多次叫我開車載他們去找工作，於本院審理時則供
      稱載被告2人之次數有2至3 次，都是用租來的車載，行車
      範圍在台中市中興路、國光路大里附近，107年12月14日
      至16日有租車3 日，其中12月16日有開車載丙○○等語（少
      連偵卷一第46頁、本院卷第318-320、315頁）。可見被告
      甲○○確有駕車同時搭載丙○○、黃○志之情形，然被告甲○○
      對於其所承認之該2至3次搭載情況，始終無法清楚說明，
      而其所記得於107 年12月16日搭載丙○○該次，與本件之案
      發時間即107年12月14日僅相隔1日，被告甲○○竟對於案發
      該日之行蹤閃爍其辭，以被告甲○○年僅20餘歲觀之，此選
      擇性記憶之情形，顯然有違常情。而被告甲○○與丙○○是交
      情甚好之朋友，與黃○志則無深交、糾葛，其2 人並無誣
      陷被告甲○○之動機及理由，顯見證人丙○○、黃○志上開證
      述確屬可信。故本院認被告甲○○有駕車搭載丙○○、黃○志
      於上揭時、地提款之事實，應可認定。
（三）被告甲○○雖辯稱是駕車搭載丙○○、黃○志去找工作云云，
      證人丙○○於本院審理時亦證稱：被告甲○○對於提款一事是
      不知情，是以自己和黃○志要找工作為由，叫甲○○載我們
      去找等語（本院卷第256-257 頁）。經查，證人丙○○於10
      8年7月3日、7月31日接受警詢時，從未供述有上開「找工
      作」之情事（少連偵卷一第12-14、15-16頁），然其卻在
      被告甲○○於108年7月29日接受警詢供述搭載之目的是要「
      找工作」後（少連偵卷一第46頁），於109年3月12日偵訊
      時改口稱：我們是跟甲○○說要陪黃○志去找工作等語（少
      連偵卷二第5 頁），迄於本院審理時亦為相同證述。惟證
      人黃○志於警詢、偵訊時，從未提及「找工作」乙情，於
      本院審理時更證稱：沒印象有下車找工作，我有在用手機
      找工作，照理來說不需要上下車去實體店面找工作等語（
      少連偵卷一第17-21、22-24頁、少連偵卷二第23-24頁、
      本院卷第295頁），可知根本沒有「找工作」之事。故本
      院認證人丙○○嗣後翻異「找工作」之說詞，是為呼應被告
      甲○○辯解所為維護之詞，被告甲○○此部分之辯解，不足採
      信。
（四）再者，被告甲○○雖供承107 年12月14日至16日租車的目的
      是為與朋友前往彰化、台南等地旅遊，並稱確實有出遊，
      但卻對實際有到哪些地方旅遊沒印象（本院卷第312-317 
      頁），故所辯租車目的是為旅遊之真實性，已有可疑，不
      足採信。又被告甲○○自稱有正當工作，上班時間為週一至
      週五上午8、9點至下午3、4點（本院卷第317 頁），而10
      7 年12月14日為星期五之上班日，被告甲○○卻特意租車搭
      載丙○○、黃○志，顯然是有特定目的。另證人黃○志於本院
      審理時證稱略以：（你當時有跟甲○○說你要去找工作的事
      嗎？）我只有跟他講過我會找工作，然後被介紹到這邊來
      做領錢的工作，當時我、丙○○、甲○○都在，…就說介紹到
      丙○○這邊來，就是被介紹到詐騙集團做車手工作的意思，
      當場丙○○、甲○○都沒有反應等語（本院卷第288、293-294
      頁）。可知證人黃○志有跟被告丙○○、甲○○提過自己在擔
      任提款車手工作，而被告甲○○聽聞之後卻均無反應或為任
      何質疑，可見被告甲○○早已知情。再佐以本件2次下車提
      款時間間隔不到1小時，提款地點一在台中市中區、一在
      台中市北區，此完全符合詐欺集團車手慣於密集時間、跨
      區提領贓款之行為模式。被告甲○○既已知悉證人黃○志係
      在擔任車手提款之工作，則就案發當日證人黃○志頻繁下
      車之目的，就是在提領詐欺所得款項之情事，豈有不知之
      理？
（五）被告丙○○於本件上述提款時間之前1小時，即107年12月14
      日下午1時53分至近56分期間，與另1鄧姓少年負責監督黃
      ○志在台中市北區提領詐欺其他被害人款項之事實，業經
      臺灣台中地方法院以108 年度金訴字第70號判決認定在卷
      （本院卷第206 頁）。顯然被告丙○○及黃○志在與被告甲○○會合前，已經開始提款工作，則被告丙○○及黃○志大可與
      鄧姓少年繼續提領本件告訴人之款項，但卻捨此不為，改
      搭乘被告甲○○駕駛之車輛為之，此種變換交通工具、變換
      車手組合之情形，亦正與詐欺集團為躲避查緝之犯罪手法
      相吻合。
（六）綜上事證，被告甲○○空言所為辯解，均不足採信。本件事
      證明確，被告2人犯行，可以認定，應依法論科。
二、論罪科刑之理由：
（一）核被告2人所為，均係犯刑法第339條之4第1項第2款之3人
      以上共同犯詐欺取財罪。
（二）被告2 人及黃○志有多次提領告訴人遭騙款項之行為，同
      一告訴人遭詐欺款項之多次提領行為，係於密切接近之時
      、地實行，各行為之獨立性極為薄弱，依一般社會健全觀
      念，在時間差距上，難以強行分開，應視為數個舉動之接
      續施行，合為包括之一行為，而論以單純一罪。
（三）被告2 人、黃○志及其所屬詐欺集團成員間就上開犯行，
      有犯意聯絡及行為分擔，均為共同正犯。
（四）被告丙○○前因竊盜等案件，經臺灣臺中地方法院以107年
      度中簡字第543號判決判處應執行有期徒刑4月確定，於10
      7年7月13日易科罰金執行完畢等情，有臺灣高等法院被告
      前案紀錄表附卷可按，其於受有期徒刑執行完畢後，5年
      以內故意再犯本件有期徒刑以上之罪，為累犯。依司法院
      釋字第775 號解釋意旨，本院審酌被告丙○○本件所犯與前
      案之犯罪型態、罪質不同，並基於罪刑相當及比例原則考
      量，認尚無依刑法第47條第1 項規定加重其刑之必要。
（五）按兒童及少年福利與權益保障法第112條第1項前段所定：
      「成年人教唆、幫助或利用兒童及少年犯罪或與之共同實
      施犯罪或故意對其犯罪者，加重其刑至二分之一。」，係
      專為保護兒童、少年身心健全發展而設，不以行為人明知
      上揭對象為兒童或少年為必要，祇須具有不確定故意，即
      有適用。查被告丙○○本件行為時為已滿20歲之成年人，與
      未滿18歲之少年黃○志共同實施，應依兒童及少年福利與
      權益保障法第112條第1項前段規定，加重其刑。
（六）公訴意旨雖認被告甲○○係成年人與少年黃○志共同實施犯
      罪，應依兒童及少年福利與權益保障法第112第1項前段加
      重其刑。惟被告甲○○否認知悉黃○志之年齡，證人黃○志於
      本院審理時亦證稱：沒有跟被告甲○○說過自己的年齡等語
      （本院卷第283頁），且黃○志於行為時已近17歲，依上開
      監視畫面翻拍照片可知，提款時黃○志係穿著便服，難以
      自其穿著外貌得知其實際年紀未滿18歲，且亦無證據足以
      證明被告丙○○有向被告甲○○提及黃○志年齡之事實，難認
      被告甲○○主觀上有認識黃○志為少年，自無從依兒童及少
      年福利與權益保障法第112條第1項加重其刑。
（七）爰審酌被告2 人均正值青年，不思循正途獲取經濟收入，
      僅為圖一己之私利加入詐欺集團，嚴重敗壞社會風氣，使
      不法詐欺犯罪集團成員遂行財產犯罪之目的，造成告訴人
      損失甚鉅，並同時使該集團其他不法份子得以隱匿其真實
      身分，助長犯罪之猖獗，並使檢警機關查緝更加困難，所
      為實屬不可原諒，並考量被告丙○○坦承犯行、被告甲○○始
      終否認犯行及均未能與告訴人達成和解之犯後態度，及被
      告丙○○之素行不佳、因缺錢花用而為本件犯行之犯罪動機
      、高中肄業之智識程度、未婚、入監之前在工地工作、月
      收入約6、7萬元，被告甲○○素行尚佳、大學畢業之智識程
      度、未婚、在家族經營的公司上班、月收入約1、2 萬元
      ，暨犯罪所得等一切情狀，分別量處如主文所示之刑。
三、沒收之理由：
    犯罪所得，屬於犯罪行為人者，沒收之，於全部或一部不能
    沒收或不宜執行沒收時，追徵其價額，刑法第38條之1第1項
    、第3 項定有明文。而共同正犯之犯罪所得，沒收或追徵，
    應就各人所分得之數額分別為之。查被告丙○○於本院審理時
    自承取得6千元之報酬，並將其中1半給被告甲○○作為補貼等
    語（本院卷第278 頁），被告甲○○亦不否認有收取補貼款（
    本院卷第309 頁），故本院認定被告丙○○、甲○○之犯罪所得
    各為3 千元，自應依法宣告沒收，並諭知於全部或一部不能
    沒收或不宜執行沒收時，追徵其價額。
據上論斷，應依刑事訴訟法第299條第1項前段，判決如主文。
本件經檢察官賴佳琪提起公訴，檢察官翁旭輝到庭執行職務。
中　　華　　民　　國　 109　　年　　11　　月　　27　　日
                  刑事第一庭  審判長法  官  楊麗文
                                    法  官  楊惠芬
                                    法  官  魏瑞紅
以上正本證明與原本無異。
如不服本判決應於收受本判決後20日內向本院提出上訴書狀，上
訴書狀應敘述具體理由。上訴書狀未敘述上訴理由者，應於上訴
期間屆滿後20日內補提理由書狀於本院(均須按他造當事人之人
數
附繕本 )「切勿逕送上級法院」。
中　　華　　民　　國　 109　　年　　11　　月　　30　　日
                                    書記官  李佳穎
附錄論罪科刑法條：
中華民國刑法第339條之4第1項第2款
犯第 339 條詐欺罪而有下列情形之一者，處 1 年以上 7 年以
下有期徒刑，得併科 1 百萬元以下罰金：
二、三人以上共同犯之。